【裁判字號】    98,易,687
【裁判日期】    981215
【裁判案由】    妨害自由
【裁判全文】
臺灣彰化地方法院刑事判決               98年度易字第687號
公  訴  人  臺灣彰化地方法院檢察署檢察官
被      告  乙○○
上列被告因妨害自由案件，經檢察官提起公訴（98年度偵字第
4970號），本院判決如下：
    主    文
乙○○以加害生命、身體之事，恐嚇他人致生危害於安全，累犯
，處拘役伍拾伍日，如易科罰金，以新臺幣壹仟元折算壹日。
    犯罪事實
一、乙○○前於民國97年間因詐欺案件，經臺灣高等法院臺中分
    院以97年度上易字第894號判決判處有期徒刑1年，減為有期
    徒刑6月確定，於98年1月22日易科罰金執行完畢。詎猶不知
    悔改，因受其伯父甲○○委託，於98年4月13日上午7時30分
    許，至丙○○位於彰化縣溪湖鎮○○街370號住處向丙○○
    催討債務，丙○○遂於同日晚間7時許，至甲○○位於彰化
    縣溪湖鎮○○街130號住處欲與甲○○協商債務，詎乙○○
    接獲通知前來時，竟因與丙○○一言不合，即基於恐嚇之犯
    意，將圓形木椅高舉過肩作勢欲擲往丙○○後重摔在地，以
    此加害生命、身體之行為恐嚇丙○○，致丙○○心生畏懼，
    而生危害於丙○○之安全。
二、案經彰化縣警察局溪湖分局報告臺灣彰化地方法院檢察署檢
    察官偵查起訴。
    理    由
壹、證據能力部分：
    被告以外之人於審判外之陳述，雖不符前4條之規定，而經
    當事人於審判程序同意作為證據，法院審酌該言詞陳述或書
    面陳述作成時之情況，認為適當者，亦得為證據；當事人、
    代理人或辯護人於法院調查證據時，知有第159條第1項不得
    為證據之情形，而未於言詞辯論終結前聲明異議者，視為有
    前項之同意，刑事訴訟法第159條之5定有明文。本案下列引
    為證據之證人陳述及書證，檢察官及被告乙○○於本院審理
    中均不爭執其證據能力，且以之作為證據並無不當，依上揭
    法條之規定，自均有證據能力。
貳、實體部分：
一、訊據被告乙○○固坦承當日確有高舉椅子摔地等情，惟矢口
    否認有何恐嚇犯行，辯稱伊是因為被害人丙○○當天說要還
    錢卻又沒帶，一時氣憤，才會摔椅子洩憤云云。經查：
(一)前開犯罪事實業據證人即被害人丙○○於本院時結證稱，當
    天早上被告到伊住處要伊趕快處理和甲○○間之債務，伊晚
    上就趕快去甲○○家，向甲○○表示由伊與甲○○協商即可
    ，甲○○則說已經委託被告處理，所以伊才會打電話要被告
    來，被告來之後，伊表示現在沒辦法跟甲○○處理，且由伊
    自己與甲○○談即可，被告就說伊欠錢不還，就拿自己坐的
    椅子要丟伊，並很用力地摔在地上，伊當時非常害怕，因為
    怕被椅子丟到，而且家裡只有伊在賺錢，當時甲○○也有看
    到，還跟伊說，不知道被告脾氣這麼差，要伊趕快回去等語
    甚詳；核與證人甲○○於偵查中結證稱，被告確實有站起來
    拿椅子用力撞一下地面等情大致相符。另按測謊鑑定，係依
    一般人若下意識刻意隱瞞事實真相時，會產生微妙之心理變
    化，例如：憂慮、緊張、恐懼、不安等現象，而因身體內部
    之心理變化，身體外部之生理狀況亦隨之變化，例如：呼吸
    急促、血液循環加速、心跳加快、聲音降低、大量流汗等異
    常現象，惟表現在外之生理變化，往往不易由肉眼觀察，乃
    由測謊員對受測者提問與待證事實相關之問題，藉由科學儀
    器（測謊機）紀錄受測者對各個質問所產生細微之生理變化
    ，加以分析受測者是否下意識刻意隱瞞事實真相，並判定其
    供述是否真實；測謊機本身並不能直接對受測者之供述產生
    正確與否之訊號，而係測謊員依其專業之學識及經驗，就測
    謊紀錄，予以客觀之分析解讀，至於測謊鑑定究竟有無證據
    能力，刑事訴訟法並無明文規定，惟實務上，送鑑單位依刑
    事訴訟法第208條第1項規定，囑託法務部調查局或內政部警
    政署刑事警察局為測謊檢查，受囑託機關就檢查結果，以該
    機關名義函覆原囑託之送鑑單位，該測謊檢查結果之書面報
    告，即係受囑託機關之鑑定報告，該機關之鑑定報告，形式
    上若符合測謊基本程式要件，包括：（一）經受測人同意配
    合，並已告知得拒絕受測，以減輕受測者不必要之壓力。（
    二）測謊員須經良好之專業訓練與相當之經驗。（三）測謊
    儀器品質良好且運作正常。（四）受測人身心及意識狀態正
    常。（五）測謊環境良好，無不當之外力干擾等要件，即賦
    予證據能力，非謂機關之鑑定報告書當然有證據能力；具上
    述形式之證據能力者，始予以實質之價值判斷，必符合待證
    事實需求者，始有證明力；刑事訴訟法就證據之證明力，採
    自由心證主義，由法院本於確信自由判斷，惟法院之自由判
    斷，亦非漫無限制，仍不得違背經驗法則及論理法則；測謊
    檢查之受測者可能因人格特性或對於測謊質問之問題無法真
    正瞭解，致出現不應有之情緒波動反應，此時若過於相信測
    謊結果，反而有害於正當之事實認定，又測謊檢查之時間過
    遲，攸關受測者情緒得否平復，與鑑定之精確性非無影響，
    此時間因素，事實審法院於取捨時不得不予考量；惟一般而
    言，受測者否認犯罪之供述呈現不實之情緒波動反應，不得
    採為有罪判決之唯一證據，若受測者否認犯罪之供述並無不
    實之情緒波動反應，又無其他積極證據證明其被訴之犯罪事
    實，自得採為有利於受測者之認定（最高法院92年度臺上字
    第2282號判決意旨參照）。本件經本院委託內政部警政署刑
    事警察局分別對被告及被害人實施測謊後，有該局出具之98
    年11月9日刑鑑字第0980155915號鑑定書附卷可憑，其內容
    除記載鑑定方法為區域比對法、熟悉測試法外，該報告並附
    有本件測謊鑑定資料表、測謊鑑定說明書、測謊圖譜分析量
    化表、生理紀錄圖、測謊鑑定人資歷表及測謊儀器測試具結
    書等件；復參以測謊鑑定說明書所示，受測人於受測前經
    Polygraph儀器先以熟悉測試法檢測其生理反應情形正常並
    使其熟悉測試流程後，再以區域比對法測試，分析量化結果
    ，本院認為上開鑑定書，形式上已符合上開之測謊基本程式
    要件，可認該鑑定書具有證據能力，合先敘明。而鑑定結果
    認：「一、受測人丙○○於測前會談陳述乙○○高舉椅子過
    肩，經測試結果，無不實反應。二、受測人乙○○於測前會
    談否認在丙○○面前高舉椅子過肩，經測試結果，呈不實反
    應，楊員於測後晤談表示渠當日係因一時情緒氣憤，才拿椅
    子過肩摔在地上。」等情，亦有前開鑑定書在卷可稽，是上
    開測謊鑑定，其鑑定人具備專業之知識技能，所使用之測謊
    儀器功能正常，測試之問題與方法均具專業可靠性，該測謊
    結果既呈現被害人陳述被告高舉椅子過肩，並無不實反應，
    堪可補強證人即被害人前開證述之可信性。
(二)被告雖否認有何恐嚇犯意，惟按刑法第305條之恐嚇罪，所
    稱以加害生命、身體、自由、名譽、財產之事，恐嚇他人者
    ，係指以使人生畏怖心為目的，而通知將加惡害之旨於被害
    人而言。所謂「加害」，並不以言詞為限，包括身體之動作
    、語氣、表情……等一切足以使人生畏佈心之強暴、脅迫行
    為在內。且恐嚇也者，亦僅以通知加害之事使人恐佈為已足
    ，不必果有加害之意思，更不須有實施加害之行為。蓋恐嚇
    罪之判斷重點，實係在於被告之行為是否足以使人心生畏懼
    ，致危害安全。至於被害人是否心生畏懼，亦應本於社會客
    觀經驗法則以為判斷基準（最高法院75年度臺上字第5480號
    判決、52年臺上字第751號判例意旨參照）。衡諸被害人係
    單獨前往甲○○住處，面對被告為體型相對高大之成年男子
    ，而處於相對弱勢情形下，且唯一在場之甲○○亦為被告伯
    父，並無其他求援對象，參以被告前開高舉椅子摔地之動作
    ，被害人因此確有心生畏佈之情形，應堪認定。被告當時縱
    於內心中並無果將加害之意思，事後亦無實施加害之行為，
    然揆諸上揭判例、判決意旨，被告確已致被害人心生畏佈，
    亦事證明確。是被告空言否認犯意，僅為事後卸責之詞，不
    足採信。
(三)另起訴意旨雖認被告並向被害人恫稱「再不還錢，就把妳先
    生及2個小孩捉起來」等語，惟按告訴人之告訴，係以使被
    告受刑事訴追為目的，是其陳述是否與事實相符，仍應調查
    其他證據以資審認，必被害人所述被害情形，藉由補強證據
    之存在，以增強或擔保告訴人陳述之證明力之下，並無瑕疵
    可擊，且就其他方面調查，又與事實相符，始足據為有罪判
    決之基礎。最高法院53年臺上字第1300號判例、81年度臺上
    字第3539號、87年度臺上字第2179號判決可參。查，證人丙○○為本案被害人，其立場與被告對立，所為證言之證明力
    顯較一般證人為薄弱，除須無瑕疵可指，且須就其他方面調
    查又與事實相符，亦即仍應調查其他補強證據以擔保其指證
    、陳述確有相當之真實性，而為通常一般人均不致有所懷疑
    者，始得採為論罪科刑之依據。而此部分除被害人於警詢、
    偵查及本院審理時之單一指述外，卷內並無其他證據得以補
    強，且經本院送請內政部警政署刑事警察局對被告及被害人
    就此部分進行測謊，該局亦函覆稱此部分因涉及雙方表達理
    解問題，不適宜進行測謊鑑測，有該局98年8月3日刑鑑字第
    0980103067號函在卷可稽，是尚無從據此認定被告確有恫稱
    前開言語，附此敘明。
(四)綜上所述，本案事證明確，被告犯行堪以認定。
二、核被告乙○○所為，係犯刑法第305條之恐嚇危害安全罪。
    查，被告前於97年間因詐欺案件，經臺灣高等法院臺中分院
    以97年度上易字第894號判決判處有期徒刑1年，減為有期徒
    刑6月確定，於98年1月22日易科罰金執行完畢，有臺灣高等
    法院被告前案紀錄表1份在卷可稽，其於受有期徒刑執行完
    畢後5年以內，再故意犯本件有期徒刑以上之罪，為累犯，
    應依法加重其刑。爰審酌被告催討債務未尋正法，反以恐嚇
    方式為之，導致被害人精神上之痛苦，且犯後數度飾詞狡卸
    ，直至測謊呈不實反應後方願坦承部分犯行，犯後態度尚難
    謂佳，及被告犯罪之動機、手段、智識程度等一切情狀，量
    處如主文所示之刑，並諭知易科罰金之折算標準。
據上論斷，應依刑事訴訟法第299條第1項前段，刑法第305條、
第47條第1項、第41條第1項前段，刑法施行法第1條之1第1項、
第2項前段，判決如主文。
本案經檢察官葉建成到庭執行職務。
中    華    民    國    98    年    12    月    15    日
                  刑事第五庭  審判長  法  官  周淡怡
                                      法  官  李淑惠
                                      法  官  蔡家瑜
以上正本證明與原本無異。
如不服本判決應於收受判決後10日內向本院提出上訴書狀，並應
敘述具體理由；其未敘述上訴理由者，應於上訴期間屆滿後20日
內向本院補提理由書（均須按他造當事人之人數附繕本）「切勿
逕送上級法院」。
告訴人或被害人對於判決如有不服具備理由請求檢察官上訴者，
其上訴期間之計算係以檢察官收受判決正本之日期為準。
中    華    民    國    98    年    12    月    15    日
                                      書記官  陳秀鳳
附錄論罪科刑法條：
中華民國刑法第305條
以加害生命、身體、自由、名譽、財產之事，恐嚇他人致生危害
於安全者，處2年以下有期徒刑、拘役或3百元以下罰金。


司法院資訊處製作；財團法人民間司法改革基金會備份。
